臺灣花蓮地方法院民事判決　　　　　　　94年度重訴字第22號
原　　　告　甲○○
　　　　　　丁○○
兼上一人
訴訟代理人　戊○○
上　三　人
訴訟代理人　吳美津律師
被　　　告　乙○○○○○○
　　　　　　　　　　　16號
　　　　　　豪機械股份有限公司
上　一　人
法定代理人　丙○○
上列當事人間因被告乙○○○○○○業務過失致死案件，原告提
起損害賠償刑事附帶民事訴訟事件，由本院刑事庭裁定移送前來
，本院於民國94年9月7日言詞辯論終結，判決如下：
    主      文
被告應連帶給付原告戊○○新台幣壹佰肆拾參萬伍仟參佰柒拾伍
元，原告甲○○新台幣壹佰零肆萬伍仟捌佰伍拾參元，原告丁○○新台幣壹佰玖拾捌萬陸仟參佰壹拾壹元，及均自民國92年6月
28 日起至清償日止，按年息百分之5計算之利息。
原告其餘之訴駁回。
訴訟費用由被告連帶負擔。
本判決原告勝訴部分於原告戊○○之請求新台幣壹佰貳拾玖萬伍
仟參佰柒拾肆元、原告甲○○之請求新台幣陸拾玖萬伍仟捌佰伍
拾貳元、原告丁○○之請求新台幣壹佰陸拾參萬陸仟參佰壹拾元
範圍內得假執行，其餘原告勝訴部分於原告戊○○以新台幣肆萬
陸仟元，原告甲○○以新台幣壹拾壹萬元，原告丁○○以新台幣
壹拾壹萬元供擔保後得假執行，但被告如於假執行程序實施前各
以如主文第一項所示金額為原告戊○○、甲○○、丁○○預供擔
保後，得免為假執行。
原告其餘假執行之聲請駁回。
    事實及理由
一、本件被告原委任簡燦賢律師為共同訴訟代理人，有委任狀一
    份可參，本院於94年8月3日行言詞辯論時，兩造訴訟代理人
    均到庭，經本院當庭諭知改定於94年9月7日下午3時30分續
    行辯論，兩造應自行到庭，不另通知，惟被告共同訴訟代理
    人簡燦賢律師經合法通知無正當理由，未於最後言詞辯論期
    日（94年9月7日）到場，本院審核認無民事訴訟法第386條
    所列各款情形，爰依原告聲請，由其一造辯論而為判決。簡
    燦賢律師固於94年9月7日下午4時37分以書狀表明解除與被
    告間之委任關係，惟本院所為一造辯論程序，仍於法有據，
    先予敘明。
二、原告主張：
  (一)被告乙○○○○○○受僱於被告豪機械股份有限公司（下
    稱豪公司），平日上下班時間負責駕駛公司貨車載運工人
    上下班，於民國91年8月1日上午7時50分許，駕駛車號Ｕ二
    －八九四六號小貨車，沿花蓮縣吉安鄉○○村○○道路由西
    往東方向行駛，途經光華110號前與另一產業道路無號誌交
    岔路口，原應注意行經無號誌之交岔路口，左方車應暫停讓
    右方車先行，而依當時情形並無不能注意之情事，竟能注意
    而疏未注意，適有蕭安峻駕駛車號ＰＱＦ－一七三號機車，
    沿另一產業道路、由南往北方向駛至該交岔路口時，被告乙○○○○○○發現時煞閃不及，所駕小貨車撞及蕭安峻機車
    之左側，造成蕭安峻受有頭部外傷併顱內出血，經送醫後不
    治死亡。
  (二)蕭安峻領有駕駛執照，在遵行車道內正常行駛，已過路中心
    ，無須先停讓被告乙○○○○○○之車輛，依現場所留刮地
    痕及煞車痕，蕭安峻騎乘之機車在遭撞擊後留有長達9點7公
    尺之刮地痕，被告乙○○○○○○駕駛之小貨車則留有6點1
    公尺之煞車痕，顯見被告乙○○○○○○所駕小貨車當時行
    車速度應在80公里以上，才是肇事主因，該撞擊使蕭安峻之
    機車左側全毀、右側踏板下明顯擦地痕跡，機車正面、前輪
    幾無受損，左煞車握把留有貨車之藍色漆，而被告乙○○○○○○所駕小貨車右側皆無撞擊痕跡，但正面擋風玻璃全毀
    ，水箱覆蓋掉落，保險桿右方凹陷，可見車禍發生時係蕭安
    峻之機車在小貨車正前方，被告乙○○○○○○未注意車前
    狀況，讓被害人右方直行車先行，為肇事主因，再依蕭安峻
    機車倒地位置及被告乙○○○○○○貨車停放處，明顯偏於
    車道左側，未依規定靠右行駛，亦為肇事原因，卷內無證據
    證明蕭安峻有未減速慢行、未注意車前狀況之情形，蕭安峻
    應無過失。
  (三)原告戊○○、甲○○為蕭安峻之父母，原告丁○○甫於89
    年3月8日與蕭安峻結婚。被告豪公司為被告乙○○○○○○之僱用人，其二人應負連帶損害賠償責任。原告請求損害
    賠償如下：
  1.醫藥費：原告戊○○支出蕭安峻就診醫療費用新台幣（下
    同）578 元。
  2.機車修理費：原告戊○○支出機車修理費29030元。
  3.殯葬費用：原告戊○○支出殯葬費用538660元。
  4.扶養費用：原告戊○○為35年5月26日生，現年57歲，依90
    年台灣地區居民平均餘命表，原告戊○○平均餘命為20點97
    年，每年扶養親屬寬減額111,000元為基準，原告戊○○現
    有3名子女，及其妻原告甲○○亦負扶養義務，依霍夫曼計
    算式扣除中間利息，請求扶養費482267元。原告甲○○為39
    年11月10日生，現年53歲，平均餘命28點01年，依上述相同
    基準計算，請求扶養費494075元。原告丁○○為60年10月11
    日生，現年32歲，平均餘命47點85年，依上開基準計算，請
    求扶養費0000000元。
  5.精神慰撫金：原告戊○○、甲○○因被告不法侵害致失愛子
    ，白髮人送黑髮人，精神上所受痛苦、恐懼，非常人能體會
    ，迄今仍難以接受，原告丁○○與蕭安峻結婚剛逾一年，突
    遭喪夫之痛，整日以淚洗面，痛苦萬分；原告戊○○為高中
    畢業，目前有病在身沒有工作，原告丁○○小學畢業，目前
    從事美髮助理，每月收入一萬多元，原告甲○○是國小畢業
    ，目前無業。請求精神慰撫金各300萬元。
  (三)爰依民法第一百八十四條第一項、第一百八十八條、第一百
    九十二條、第一百九十四條之規定請求。並聲明：被告應連
    帶給付原告戊○○4,050,535元，原告甲○○3,494,075元，
    原告丁○○4,837,587元，及均自起訴狀繕本送達翌日即92
    年6 月28日起至清償日止，按年息百分之五計算之利息，並
    陳明願供擔保請准宣告假執行。
二、被告對於如下三所載之事實均不爭執，惟以：原告親人因被
    告過失致死，被告同感難過，惟精神慰撫金之請求以50 萬
    元為合理；依鑑定意見書所載，不幸死亡之蕭安峻為肇事次
    因，被告認其應負3成過失責任，被告乙○○○○○○負7成
    過失責任；鈞院刑事判決中已對原告所駕小貨車之煞車距離
    、道路摩擦係數、行車速度等以對照表，判斷被告乙○○○○○○所駕小貨車，行車速度為45公里，並未超速，原告認
    被告乙○○○○○○超速、未靠右行駛，為專業之鑑定意見
    所未載，全屬臆測，不足採信；被告乙○○○○○○為國小
    畢業，現在打零工，月入約4萬元等語資為抗辯。並聲明：
    原告戊○○請求逾1,295,374元，原告甲○○請求逾695,852
    元，原告丁○○請求逾1,636,310元部分駁回；如受不利判
    決願供擔保請准宣告免為假執行。
三、兩造不爭執之事實：
  (一)被告乙○○○○○○受僱於被告豪公司，平日上下班時間
    負責駕駛公司貨車載運工人上下班，於91年8月1日上午7時
    50分許，駕駛車號Ｕ二－八九四六號小貨車，沿花蓮縣吉安
    鄉○○村○○道路由西往東方向行駛，途經光華110號前與
    另一產業道路無號誌交岔路口，原應注意行經無號誌之交岔
    路口，左方車應暫停讓右方車先行，而依當時情形並無不能
    注意之情事，竟能注意而疏未注意，適有蕭安峻駕駛車號Ｐ
    ＱＦ－一七三號機車，沿另一產業道路、由南往北方向駛至
    該交岔路口時，被告乙○○○○○○發現時煞閃不及，所駕
    小貨車撞及蕭安峻機車之左側，造成蕭安峻受有頭部外傷併
    顱內出血，經送醫後於同日上午10時14分許不治死亡。
  (二)前開車禍事故經鑑定委員會鑑定肇事責任認為：被告乙○○○○○○行經無號誌交岔路口，左方車未暫停讓右方車先行
    ，為肇事主因，蕭安峻行經無號誌交岔路口，未注意車前狀
    況，減速慢行，為肇事次因。（台灣省花東區車輛行車事故
    鑑定委員會花鑑字第910471號函所附之鑑定意見書，以及花
    鑑字第0936101444號函。台灣省車輛行車事故覆議鑑定委員
    會92年1月14日府覆議字第9127949號函所附之覆議意見）。
  (三)蕭安峻為原告戊○○（35年5月26日生）、甲○○（39年11
    月10日生）之子，原告丁○○之夫。
  (四)原告戊○○支出醫療費新台幣（下同）578元，機車修理費
    29030元（被告同意該金額無須扣除零件折舊），殯葬費用
    538660元，原告戊○○請求扶養費482267元，原告甲○○請
    求扶養費494075元，原告丁○○請求扶養費0000000元，原
    告請求精神慰撫金各五十萬元。
四、得心證之理由：本件兩造所爭執之處，應在於(一)本件車禍事
    故被害人蕭安峻有無過失？如有過失，兩造應負之過失比例
    各若干？(二)原告請求精神慰撫金之金額各於超過五十萬元部
    分是否適當？應以若干為適當？
  (一)按汽車行駛時，駕駛人應注意車前狀況，隨時採取必要之安
    全措施；行經無號誌交岔路口時，應減速慢行，作隨時停車
    之準備；在未劃分幹、支線或同為幹線道或支線道者，如同
    為直行車，左方車應暫停讓右方車先行，道路交通安全規則
    第九十四條第三項、第九十三條第一項第二款及第一百零二
    條第一項第二款定有明文。被告乙○○○○○○及蕭安峻二
    人分別駕車及騎車經過肇事地點，自應依上述規定保持行車
    安全之注意義務，作隨時停車的準備，以免發生車禍。經查
    ，本件肇事現場為無號誌之交岔路口，兩條交岔道路均寬6
    點2公尺（由西往東方向道路過交岔路口處後則縮減為5點5
    公尺）且均未劃標線，而事發當日肇事路段為一乾燥的柏油
    路面，依機車刮地痕起點位置判斷，撞擊點是在被告乙○○○○○○駛入交岔路口處3點4公尺（6點2公尺－2點8公尺）
    ，蕭安峻駛入交岔路口處2公尺（5點5公尺－3點5公尺）之
    位置，撞擊後被告乙○○○○○○所駕小貨車再向前駛約9
    點2公尺（3點6公尺＋2點9公尺＋2點7公尺）之距離後煞停
    ，此有本院向花蓮縣警察局吉安分局函調之道路交通事故調
    查報告表及現場照片多張在卷可按（本院卷118、127至131
    頁），而當時為日間、天氣晴朗、柏油路面乾燥無缺陷，無
    障礙物，視距良好（有上述交通事故調查報告表記載可憑）
    ，顯見並無不能注意之情形，該路段之路寬既均只有6點2公
    尺，並不寬敞，雙方車輛行經路口更應減速慢行，作隨時停
    車之準備，小心駕駛，若被告乙○○○○○○及蕭安峻當時
    能注意車前狀況，減速慢行，則其二人自能注意到對方之來
    車而在進入交岔路口處前作停車的準備，避免此次車禍的發
    生，顯見被告乙○○○○○○及蕭安峻二人在行經交岔路口
    前，均未有確實注意左右有無來車，並減速慢行作隨時停車
    的準備，以致發生
    本件車禍，二人之行為均有過失，惟被告乙○○○○○○駕
    駛自小貨車行經無號誌之交岔路口，未注意車前狀況，減速
    慢行，且左方車未暫停讓右方車先行，其過失之責任，大於
    騎車行經上述路口，未注意車前狀況，減速慢行之蕭安峻。
    本件交通事故經送鑑定及覆議的結果，亦以上述理由認為被
    告乙○○○○○○為本件車禍的肇事主因，蕭安峻為肇事次
    因（鑑定意見之內容為兩造所不爭，參上述三(二)之記載）。
    經本院斟酌上開肇事情形與所有證據，認被告乙○○○○○○對於本件車禍之發生，應負百分之70之肇事責任，而蕭安
    峻應負擔百分之30之過失責任。
  (二)按不法侵害他人致死者，被害人之父、母、子、女及配偶，
    雖非財產上之損害，亦得請求賠償相當之金額，民法第一百
    九十四條定有明文。原告戊○○、甲○○為被害人蕭安峻之
    父母，原告丁○○為蕭安峻之妻，其等見被害人遭此意外事
    故死亡，而受喪子、喪夫之痛，精神上自受有相當之痛苦，
    本院審酌兩造之身分、地位、經濟狀況（原告戊○○為高中
    畢業，目前有病在身沒有工作，原告甲○○是國小畢業，目
    前無業，原告丁○○小學畢業，目前從事美髮助理，每月收
    入一萬多元；被告乙○○○○○○為國小畢業，現在打零工
    ，月入約4萬元，被告豪公司應有相當之資力）、被告乙○○○○○○過失程度及原告所受痛苦程度等，認原告請求
    精神慰撫金於各一百萬元之範圍內為適當。則原告戊○○得
    請求賠償之金額為2,050,535元（578＋29030＋538660＋
    482267＋0000000＝0000000），原告甲○○得請求之金額為
    1,494,075元（494075＋0000000＝0000000），原告丁○○
    得請求之金額為2,837,587元（0000000＋0000000＝0000000
    ）。
五、按受僱人因執行職務，不法侵害他人之權利者，由僱用人與
    行為人連帶負損害賠償責任，民法第一百八十八條第一項前
    段定有明文。本件被告乙○○○○○○於事故發生時為被告
    豪公司之受僱人，則被告自應對本件損害負連帶賠償責任
    。又損害之發生或擴大，被害人與有過失者，法院得減輕賠
    償金額，或免除之，民法第二百十七條第一項定有明文。本
    件車禍事故之發生蕭安峻亦有百分之30之過失，已如前述，
    本院即應依上開過失比例，減輕被告之賠償金額。則依據上
    開過失比例減輕被告之賠償金額後，被告應連帶給付原告戊○○1,435,375元（0000000×70﹪＝0000000，元以下四捨
    五入），原告甲○○1,045,853元（0000000×70﹪＝
    0000000，元以下四捨五入），原告丁○○1,986,311元（
    0000000×70﹪＝0000000，元以下四捨五入）。
六、從而，原告依民法第一百八十四條第一項、第一百八十八條
    、第一百九十二條、第一百九十四條之規定，請求被告連帶
    給付原告戊○○1,435,375元，原告甲○○1,045,853元，原
    告丁○○1,986,311元，及均自起訴狀繕本送達翌日即92年6
    月28日起至清償日止，按年息百分之五計算之利息，為有理
    由，應予准許，逾此部分之請求即屬無據，應予駁回。原告
    勝訴部分其中被告認諾之金額即原告戊○○請求1,295,374
    元，原告甲○○請求695,852元，原告丁○○請求1,636,310
    元範圍內，應依民事訴訟法第三百八十九條第一項第一款規
    定，依職權宣告假執行，其餘原告勝訴部分兩造均陳明願供
    擔保請准宣告假執行及免為假執行，經核均無不合，爰分別
    酌定相當擔保金額准許之，至於原告敗訴部分，其假執行之
    聲請已無依據，應併予駁回。
七、本件事證已臻明確，兩造其餘攻擊防禦方法與舉證，均無礙
    勝負判斷，爰不一一論列，附此敘明。
八、訴訟費用負擔之依據：民事訴訟法第七十九條、第八十五條
    第二項。
中　　華　　民　　國　　94　　年　　9 　　月　　29　　日
                        臺灣花蓮地方法院民事庭
                            法      官  楊碧惠
上列正本證明與原本無異。
如對本判決不服，應於送達後20日內，向本院提出上訴狀（應抄
附繕本）。
中　　華　　民　　國　　94　　年　　9　 　月　　29　　日
                            法院書記官  黃倪濱
